【裁判字號】    99,易,182
【裁判日期】    990531
【裁判案由】    傷害等
【裁判全文】
臺灣嘉義地方法院刑事判決               99年度易字第182號
公  訴  人  臺灣嘉義地方法院檢察署檢察官
被      告  戊○○
上列被告因傷害案件，經檢察官提起公訴（九十八年度調偵字第
五號），本院判決如下：
    主    文
戊○○傷害人之身體，處拘役伍拾日，如易科罰金，以新臺幣壹
仟元折算壹日。
    犯罪事實
一、戊○○與庚○○原係夫妻關係（於民國九十八年九月十七日
    為離婚登記），丁○○、黃碧雲係戊○○之父母，辛○○、
    甲○○、己○○、乙○○分係庚○○之父、母、弟、舅，上
    揭八人為家庭暴力防治法第三條所定之家庭成員。戊○○與
    庚○○因感情不睦自九十六年十二月間起即處於分居狀態。
    庚○○因欲取回前所放置在戊○○住處之個人物品，而央請
    辛○○、甲○○、己○○及乙○○等人，於九十七年四月十
    三日上午十時三十分許，陪同庚○○至戊○○位於嘉義縣中
    埔鄉○○村○○路六三○巷三○號住處外。時值戊○○外出
    未歸，庚○○向該址屋內之丁○○及黃碧雲表明來意請求開
    門，惟遭丁○○及黃碧雲所拒。
  (一)庚○○竟基於損壞他人之物之犯意，持原放置在上址屋外之
    木材一段，攀爬梯子至上址屋頂處，損壞屋頂石綿瓦片，足
    生損害於承租居住並管領使用上址之丁○○、戊○○及黃碧
    雲（黃碧雲未提出毀損告訴；庚○○所涉毀損部分經本院另
    以九十九年度嘉簡字第八○三號判決）。庚○○隨後自其砸
    損之屋頂破洞跳入上揭屋內（庚○○所涉侵入住宅罪嫌部分
    ，未據告訴），其後打開上址鐵門，將其原放置在該址內之
    物品陸續搬運放置在該址屋前，辛○○、甲○○、己○○及
    乙○○則在上址屋外協助整理庚○○所搬出之物。
  (二)未久戊○○經丁○○電話通知返抵上址，見狀欲由該址鐵門
    進入屋內，辛○○、己○○及乙○○竟共同基於強制及普通
    傷害之犯意聯絡，強行拉扯毆打戊○○並攔阻戊○○進入上
    址，乙○○並持棒球棍一支毆打戊○○腹部，而以此強暴方
    式，妨害戊○○進入屋內權利之行使，且致戊○○受有頭部
    外傷、腹部挫傷、右側膝蓋擦傷之傷害（辛○○、己○○及
    乙○○所涉強制及傷害部分經本院另以九十九年度嘉簡字第
    八○三號判決）。過程中戊○○見己○○持相機拍攝，戊○○亦基於普通傷害之犯意，出手欲阻止己○○拍攝，其手指
    指甲因而劃傷己○○臉頰、脖子，致己○○受有左側臉頰、
    右側頸擦傷之傷害。丁○○見戊○○遭辛○○、己○○及乙○○拉扯攔阻及毆打，上前欲拉開戊○○。乙○○竟承前傷
    害之接續犯意，以手肘撞擊丁○○胸部，致丁○○受有胸部
    挫傷之傷害。
二、案經己○○訴由嘉義縣警察局中埔分局報告臺灣嘉義地方法
    院檢察署檢察官偵查起訴。
    理    由
壹、證據能力方面：
一、按被告以外之人於審判外之言詞或書面陳述，除法律有規定
    者外，不得作為證據，刑事訴訟法第一百五十九條第一項定
    有明文。查己○○、甲○○於警詢及檢察事務官調查中所為
    之陳述，係被告以外之人於審判外之陳述，被告戊○○既不
    同意作為證據，且不符刑事訴訟法所定得例外作為證據之情
    形，自無證據能力。
二、又按被告以外之人於審判外之陳述，經當事人於審判程序同
    意作為證據，法院審酌該言詞陳述或書面陳述作成時之情況
    ，認為適當者，亦得為證據。當事人、代理人或辯護人於法
    院調查證據時，知有第一百五十九條第一項不得為證據之情
    形，而未於言詞辯論終結前聲明異議，視為有前項之同意，
    刑事訴訟法第一百五十九條之五定有明文。查本件認定事實
    所引用之其餘陳述證據，經本院於審理時提示被告表示無意
    見，迄於言詞辯論終結前亦未聲明異議，可認為同意作為證
    據，本院審酌該陳述證據之取得過程並無瑕疵，與本案待證
    事實間復具有相當之關聯性，以之為本案證據尚無不當，自
    得採為證據。
貳、實體認定方面：
一、訊據被告戊○○矢口否認有何傷害告訴人己○○犯行，辯稱
    ：案發當日均未作勢欲搶告訴人己○○之相機，亦未叫告訴
    人己○○不要拍攝，其當日回家時，即看到告訴人己○○脖
    子有紅紅的，告訴人己○○之傷勢與其無關云云。經查：
  (一)關於被告戊○○於九十七年四月十三日上午回到上址住處後
    ，看見告訴人己○○持相機拍攝，即出手欲搶走告訴人己○○之相機，其手指指甲因而劃傷告訴人己○○臉頰、脖子，
    致己○○受有左側臉頰、右側頸擦傷之傷害等情，業據證人
    即告訴人己○○於本院（見本院卷(二)第一四至三二頁）、證
    人甲○○於本院（見本院卷(二)第四三至四七頁）、證人庚○○於警詢（見警卷第一○頁）、本院（見本院卷(二)第四八至
    五四頁）證述綦詳，且證人丁○○於本院證稱：被告戊○○
    於警察到場前及到場後均有叫證人己○○不要照等語（見本
    院卷(一)第一六四頁），足見被告戊○○於案發當日警員到場
    前後確有阻止證人己○○拍攝之意。此外，並有財團法人天
    主教聖馬爾定醫院出具證人己○○受有上述傷勢之診斷證明
    書（見警卷第三三頁）、證人己○○受傷照片（見警卷第三
    八頁、第六一九號偵查卷第一六頁）及現場照片（見警卷第
    三五至三七、三九頁）附卷可稽，可見告訴人己○○所為指
    訴非屬無據。
  (二)被告戊○○雖辯稱：案發當日均未作勢欲搶告訴人己○○之
    相機，其當日回家時，即看到告訴人己○○脖子有紅紅的云
    云，並聲請傳喚其父親丁○○為證。惟證人即當日到場處理
    警員丙○○於本院證稱：其當日到場處理時因為證人己○○
    在拍照，被告戊○○有大聲喊要證人己○○不要拍照，並作
    勢欲搶證人己○○之相機等語（見本院卷(一)第一一七、一一
    八、一二○頁），證人丙○○既係依法執行勤務之公務員，
    且與被告戊○○互不認識，亦無仇怨，殊無設詞誣陷被告戊○○，而身觸偽證重罪之理，其證詞應可採信，足見被告戊○○辯稱：案發當日均未作勢欲搶告訴人己○○之相機云云
    ，顯不足採。至證人丁○○固於本院證稱：證人己○○於被
    告戊○○回家前即已受傷，被告戊○○於案發當日未與證人
    己○○發生拉扯等語（見本院卷(一)第一六一、一六二、一六
    四頁），然證人丁○○於本院另案九十七年度家護字第二一
    一號通常保護令事件中陳稱：證人己○○從其住處屋頂跳下
    去，結果脖子割傷等語（見本院卷(二)第九七頁），復於本院
    證稱：因為庚○○在敲屋頂，之後證人己○○自己摸脖子就
    流血了，可能是他自己刮到的等語（見本院卷(一)第一六三頁
    ），其就證人己○○受傷原因所述前後已有出入，且證人丁○○於本院證稱：被告戊○○案發當日回家停好摩托車後，
    即去叫證人己○○不要拍照，未看到被告戊○○作勢要搶證
    人己○○之相機等語（見本院卷(一)第一五二、一五三、一六
    三、一六五頁），顯與被告戊○○於本院所述：案發當日回
    到家時，未去叫證人己○○不要拍照等語（見本院卷(二)第一
    一二頁）及證人丙○○於本院證稱：其到場時有看到被告戊○○作勢欲搶證人己○○之相機等語（見本院卷(一)第一二○
    頁）均不相符，又證人丁○○為被告之父，所為證詞難免偏
    頗，故其證稱：證人己○○於被告戊○○回家前即已受傷，
    被告戊○○於案發當日未與證人己○○發生拉扯云云，顯難
    採信，自無從為有利於被告戊○○之認定。
  (三)綜上所述，本案事證明確，被告戊○○所辯無非事後卸責之
    詞，其犯行堪以認定，應依法論科。
二、被告戊○○與證人己○○曾為四親等以內之旁系姻親，業據
    其於本院供承在卷（見本院卷(二)第一○九頁），核被告故意
    對家庭成員之曾為四親等以內之旁系姻親實施家庭暴力行為
    ，係犯刑法第二百七十七條第一項之傷害罪，且為家庭暴力
    防治法第二條第二款所稱之家庭暴力罪。爰審酌被告戊○○
    係大學畢業之智識程度，既曾與證人己○○有相當親誼關係
    ，僅為細故即出手傷害證人己○○，證人己○○於本案所受
    傷勢，被告戊○○犯後猶否認犯行，迄未與證人己○○達成
    和解，獲得其諒解等一切情狀，量處如主文所示之刑，並諭
    知易科罰金之折算標準。
據上論斷，應依刑事訴訟法第二百八十四條之一、第二百九十九
條第一項前段，刑法第二百七十七條第一項、第四十一條第一項
前段，刑法施行法第一條之一第一項、第二項前段，判決如主文
。
本案經檢察官陳昱奉到庭執行職務。
中    華    民    國    99    年    5     月    31    日
                  刑事第三庭    法  官  鄭雅文
如不服本判決應於判決送達後十日內向本院提出上訴書狀，並應
敘述具體理由；其未敘述上訴理由者，應於上訴期間屆滿後二十
日內向本院補提理由書（均須按他造當事人之人數附繕本）「切
勿逕送上級法院」。告訴人或被害人如對於本判決不服者，應具
備理由請求檢察官上訴，其上訴期間之計算係以檢察官收受判決
正本之日期為準。
中    華    民    國    99    年    5     月    31    日
                                書記官  蘇姵容
附錄論罪科刑法條：
刑法第二百七十七條
傷害人之身體或健康者，處三年以下有期徒刑、拘役或一千元以
下罰金。
犯前項之罪因而致人於死者，處無期徒刑或七年以上有期徒刑；
致重傷者，處三年以上十年以下有期徒刑。

司法院資訊處製作；財團法人民間司法改革基金會備份。
